【裁判字號】    95,上訴,4574
【裁判日期】    950110
【裁判案由】    毒品危害防制條例
【裁判全文】
臺灣高等法院刑事判決                95年度上訴字第4574號
上  訴  人
即  被  告  甲○○
上列上訴人因違反毒品危害防制條例案件，不服臺灣桃園地方法
院95年度訴字第687號，中華民國95年4月28日第一審判決（起訴
案號：臺灣桃園地方法院檢察署95年度毒偵字第278 號），提起
上訴，本院判決如下：
    主  文
原判決關於施用第一級毒品罪刑及定執行刑部分均撤銷。
甲○○施用第一級毒品，處有期徒刑陸月，如易科罰金，以參佰
元折算壹日。扣案之第一級毒品海洛因淨重零點壹貳公克沒收銷
燬之，空包裝重零點壹捌公克沒收。
其他上訴駁回。
甲○○上揭撤銷改判部分所處之刑與上訴駁回部分所處之刑，應
執行有期徒刑捌月，如易科罰金，以參佰元折算壹日。扣案之第
一級毒品海洛因淨重零點壹貳公克沒收銷燬之，空包裝重零點壹
捌公克沒收。第二級毒品甲基安非他命壹包毛重零點貳公克沒收
銷燬之。
    事  實
一、甲○○前因施用毒品案件，經原審於民國94年2 月21日以94
    年度毒聲字第246 號裁定送勒戒處所觀察、勒戒後，於94年
    10月12日執行完畢出所。詎其仍不知悔改，復基於施用第一
    級毒品海洛因及第二級毒品甲基安非他命之犯意，於前揭觀
    察、勒戒行完畢後之五年內即94年12月27日為警採尿時起回
    溯26小時及96小時內某時，在臺灣地區某不詳處所，施用第
    一級毒品海洛因及第二級毒品甲基安非他命各一次。嗣於94
    年12月27日凌晨1時許，為警在桃園縣中壢市○○○路○段7
    6巷5號之「喜來樂便利商店」內查獲，並在其隨身攜帶之背
    包內扣得第一級毒品海洛因淨重0.12公克，空包裝重0.18公
    克、第二級毒品甲基安非他命1包毛重0.2公克，因而查悉上
    情。
二、案經桃園縣政府警察局中壢分局報請臺灣桃園地方法院檢察
    署檢察官偵查起訴。
    理  由
一、上揭事實業據被告甲○○於原審審理時坦承不諱，而被告為
    警查獲時所採集之尿液，經送驗結果，確呈嗎啡、甲基安非
    他命陽性反應，此有臺灣尖端先進生技醫藥股份有限公司所
    出具濫用藥物檢驗報告一紙在卷足憑，另自被告隨身攜帶之
    背包內起出之不明白色粉末1 包，經送驗結果，該不明白色
    粉末確含有第一級毒品海洛因淨重0.12公克，空包裝重0.18
    公克等情，亦有法務部調查局95年2月22日調科壹字第08001
    0671號鑑定通知書一紙在卷可稽，足認被告之自白與事實相
    符，應可採信。又被告前曾因施用毒品案件，經原審於94年
    2月21日以94年度毒聲字第246號裁定送勒戒處所觀察、勒戒
    後，於94年10月12日執行完畢出所，有本院被告前案紀錄表
    一紙在卷足憑，是其於觀察、勒戒執行完畢後五年內再犯本
    案，檢察官對其提起公訴，於法自無不合。綜上所述，被告
    上揭罪證明確，犯行洵堪認定，應依法論科。
二、按被告行為後，刑法業於94年2月2修正公布，95年7月1日施
    行，修正後刑法第2條第1項規定：「行為後法律有變更者，
    適用行為時之法律。但行為後之法律有利於行為人者，適用
    最有利於行為人之法律。」修正前刑法第41條第1 項前段規
    定：「犯最重本刑為五年以下有期徒刑以下之刑之罪，而受
    六個月以下有期徒刑或拘役之宣告，因身體、教育、職業、
    家庭之關係或其他正當事由，執行顯有困難者，得以一元以
    上三元以下折算一日，易科罰金。」又被告行為時之易科罰
    金折算標準，修正前罰金罰鍰提高標準條例第2 條前段（現
    已刪除）規定，就其原定數額提高為100倍折算1日，是被告
    行為時之易科罰金折算標準，應以銀元100元以上300元以下
    折算1 日，經折算為新臺幣後，應以新臺幣300元以上900元
    以下折算1日。修正後刑法第41條第1項前段則規定：「犯最
    重本刑為五年以下有期徒刑以下之刑之罪，而受六個月以下
    有期徒刑或拘役之宣告者，得以新臺幣一千元、二千元或三
    千元折算一日，易科罰金。」修正前刑法第41條第2 項規定
    ：「併合處罰之數罪，均有前項情形，其應執行之刑逾六月
    者，亦同。」修正後刑法第41條第2 項規定：「前項規定於
    數罪併罰，其應執行之刑未逾六月者，亦適用之。」修正前
    刑法第51條第5 款規定：「宣告多數有期徒刑者，於各刑中
    之最長期以上，各刑合併之刑期以下，定其刑期。但不得逾
    二十年。」修正後第51條第5 款規定：「宣告多數有期徒刑
    者，於各刑中之最長期以上，各刑合併之刑期以下，定其刑
    期。但不得逾三十年。」比較新舊法修正之結果，新法之規
    定非有利於被告，應依刑法第2條第1項前段之規定，對被告
    上揭犯行適用行為時之法律論處。又刑法第38條之修正無關
    乎處罰之輕重，僅為其他純文字之修正，亦非屬法律之變更
    ，並無適用刑法第2條第1項之規定比較新舊法適用之問題，
    應依一般法律適用原則，適用裁判時法律。按海洛因、甲基
    安非他命分屬毒品危害防制條例第2條第2項第1款、第2款所
    定之第一級毒品、第二級毒品。核被告所為，係犯毒品危害
    防制條例第10條第1項之施用第一級毒品及同條第2項之施用
    第二級毒品罪。其施用第一級毒品海洛因及第二級毒品甲基
    安非他命行為前，持有第一級毒品海洛因及第二級毒品甲基
    安非他命之低度行為，均應為其後施用之高度行為所吸收，
    均不另論罪。被告所犯上開二罪間，犯意各別，罪名不同，
    應分論併罰之。
三、原審以被告上揭施用第一級毒品罪證明確，據以論科，被告
    具狀提起上訴，空言不服原判決，指摘原判決不當，固無可
    取，惟扣案之第一級毒品海洛因之空包裝，非屬查獲之毒品
    ，原判決依毒品危害防制條例第18條第1 項前段之規定宣告
    沒收銷燬，顯有未合。原判決此部分既有可議之處，自應由
    本院將原判決關於施用第一級毒品罪刑及定執行刑部分予以
    撤銷。審酌被告曾施用毒品並經觀察、勒戒，仍未能革除惡
    習，復施用毒品，足見其戒毒意志不堅，犯罪之動機及目的
    在於追求刺激，施用第一級毒品一次所生危害，犯後坦承犯
    行、態度良好等一切情狀，量處有期徒刑六月，並依上述說
    明，諭知易科罰金之折算標準，以示懲儆。扣案之第一級毒
    品海洛因淨重0.12公克，係屬當場查獲之毒品，應依同條例
    第18條第1 項前段規定宣告沒收銷燬之；扣案之海洛因空包
    裝袋重0.18公克，係作為毒品外包裝，有防止毒品海洛因裸
    露、逸出及潮濕之功用，並為便於攜帶、供施用毒品所用之
    物，係被告供犯罪所用之物，且為被告所有，業據被告供明
    ，應依刑法第38條第1項第2款規定，宣告沒收。至原審以被
    告施用第二級毒品甲基安非他命一次部分罪證明確，本同上
    之見解，適用毒品危害防制條例第10條第2項、第18條第1項
    前段，刑法第11條前段（原判決漏載前段應予補正）、修正
    前刑法第41條第1項前段，修正前罰金罰鍰提高標準條例第2
    條之規定，審酌被告曾施用毒品並經觀察、勒戒，仍未能革
    除惡習，復施用毒品，足見其戒毒意志不堅，犯罪之動機及
    目的在於追求刺激，施用第二級毒品一次所生危害，犯後坦
    承犯行、態度良好等一切情狀，量處有期徒刑三月，並諭知
    易科罰金以300 元折算一日。又以扣案之第二級毒品甲基安
    非他命1包毛重0.2公克，雖未經送驗，然被告於原審審理時
    供承該扣案毒品即係第二級毒品甲基安非他命，且其為警查
    獲前，確有施用該包毒品等語，而被告為警查獲時所採集之
    尿液，送驗結果亦呈甲基安他命陽性之情相符，足認該扣案
    之不明白色結晶體為第二級毒品甲基安非他命，亦為當場查
    獲之毒品，依同條例第18條第1 項前段規定宣告沒收銷燬之
    ，認事用法均無不合，量刑亦無不當。被告具狀提起上訴，
    空言不服原判決此部分不當為無理由，應予駁回。
四、被告上揭撤銷改判所處之刑與上訴駁回部分所處之刑，並依
    上述說明法律之規定，定其應執行刑及諭知易科罰金之折算
    標準如主文所示。
五、至刑法雖於94年2月2日修正公布，95年7月1日施行，而本件
    原審判決時，雖未及比較新舊法之適用，惟因依修正後刑法
    第2條第1項規定，以適用行為時法為原則，本件上訴本院後
    ，經比較新舊法，行為後之法律並非較有利於行為人，仍應
    適用行為時法，則原判決適用行為時法即無不當，自不得以
    原判決未及比較新舊法之適用而為撤銷之事由，併予敘明。
六、被告經合法傳喚，無正當理由不到庭，爰不待其陳述逕行判
    決。
據上論斷，應依刑事訴訟法第368條、第369條第1項前段、第371
條、第364條、第299條第1項前段，毒品危害防制條例第10條第1
項、第18條第1項前段，刑法第2條第1項前段、第11 條前段、修
正前刑法第41條第1項前段、第2項、第38條第1項第2款、修正前
刑法第51條第5款，修正前罰金罰鍰提高標準條例第2條，判決如
主文。
本案經檢察官周志榮到庭執行職務。
中    華    民    國    95    年    1     月    10    日
                  刑事第四庭  審判長法  官  蔡秀雄
                                    法  官  沈宜生
                                    法  官  楊貴志
以上正本證明與原本無異。
施用第一級毒品部分如不服本判決，應於收受送達後十日內向本
院提出上訴書狀，其未敘述上訴之理由者並得於提起上訴後十日
內向本院補提理由書（均須按他造當事人之人數附繕本）。
其他部分不得上訴。
                                    書記官  陳盈璇
中    華    民    國    96    年    1     月    11    日
附錄：本案論罪科刑法條全文
毒品危害防制條例第10條
施用第一級毒品者，處六月以上五年以下有期徒刑。
施用第二級毒品者，處三年以下有期徒刑。


司法院資訊處製作；財團法人民間司法改革基金會備份。
